臺灣高等法院民事裁定
110年度抗字第600號
抗  告  人  張豐麟  
上列抗告人因與相對人張創凱間許可訴訟繫屬事實登記事件，對
於中華民國110年4月7日臺灣新北地方法院110年度重訴聲字第2
號所為裁定提起抗告，本院裁定如下： 
    主  文
抗告駁回。
抗告費用由抗告人負擔。
原裁定主文第一項所命供擔保金額應變更為新臺幣參佰陸拾捌萬
參仟參佰零伍元。
    理  由
按訴訟標的基於物權關係，且其權利或標的物之取得、設定、
  喪失或變更，依法應登記者，於事實審言詞辯論終結前，原告
  得聲請受訴法院以裁定許可為訴訟繫屬事實之登記；前項聲請
  ，應釋明本案請求；釋明如有不足，法院得定相當之擔保，命
  供擔保後為登記，其釋明完足者，亦同；關於第5項聲請之裁
  定，當事人得抗告，抗告法院為裁定前，應使當事人有陳述意
  見之機會，民事訴訟法第254條第5項、第6項、第7項、第10項
  分別定有明文。觀諸前開規定之修正理由，旨在藉由將訴訟繫
  屬事實予以登記之公示方法，使第三人知悉訟爭情事，俾阻卻
  其因信賴登記而善意取得，及避免確定判決效力所及之第三人
  受不測之損害；而法院命原告供訴訟繫屬事實登記之擔保金，
  係為擔保被告因繫屬登記可能遭受之損害，法院應斟酌個案情
  節，妥適酌定是否命供擔保及擔保金額，所命擔保之數額，不
  得逾越同類事件中法官於假扣押、假處分時酌定之擔保金額。
相對人在原法院聲請意旨略以：伊與抗告人係兄弟，其父張四
  郎生前將所有門牌號碼新北市○○區○○街000○0號房地出售後，
  以新臺幣（下同）1,700萬元購買如原裁定附表所示之不動產
  ，並由兩造與訴外人張瑛娟共有之，應有部分各三分之一。伊
  當時因負債而與銀行進行債務協商，遂與抗告人約定以抗告人
  名義辦理借名登記，由伊按月匯款予抗告人以墊付房屋貸款債
  務，迄已墊付3,842,000元，嗣因抗告人成家生子，提議分家
  ，伊已終止借名登記契約並訴請分割系爭不動產，經原審以11
  0年度重司調字第82號（下稱本案訴訟)受理在案，伊訴之聲明
  「抗告人應將系爭如附表所示之房地辦理所有權應有部分三分
  之一移轉登記予相對人，並訴請分割系爭不動產」。因本件訴
  訟標的物之取得、設定、喪失或變更，依法應經登記，爰依民
  事訴訟法第254條第5項規定聲請裁定許可為訴訟繫屬事實之登
  記，再由伊持向該管登記機關辦理，以免抗告人任意為系爭不
  動產之處分，而損及伊應有權益等情。
抗告意旨略以：相對人之起訴未繳納裁判費，非屬合法起訴，
  且未證明其起訴非顯無理由，自不能准其為訴訟繫屬事實登記
  之聲請。另苟依相對人所主張其就如原裁定附表所示之不動產
  其中應有部分三分之一係借名登記，則外部關係伊對於第三人
  尚有應有部分三分之二為法律上之權利人，對外即有權利為買
  賣、抵押、處分、出租等，相對人之聲請就訴訟繫屬事實之登
  記，即妨害伊之全部權利之行使，或至少係應有部分三分之二
  權利之行使，則就相對人擔保金之酌定，自當以系爭房地之全
  部或三分之二為擔保範圍以定其擔保金衡酌之依據，方足以保
  護伊之權利，為此求為廢棄原裁定云云。
經查，相對人主張前揭事實，提出委託銷售契約書、如原裁定
  附表所示之不動產謄本、新北市政府稅捐稽徵處109年房屋稅
  繳款書、永豐銀行帳戶往來明細、LINE對話内容截圖等件為證
  （原審卷第19-63頁)，顯然相對人確已提起本案訴訟，且已繳
  納裁判費（本院卷第33頁)。衡酌本件兩造訟爭之訴訟標的，
  涉及所有權人地位之請求權，其訴訟標的基於物權關係，且其
  權利或標的物之取得、設定、喪失或變更，依法應登記，與首
  揭規定之要件相符，是相對人聲請為訴訟繫屬事實之登記，即
  屬有據。原裁定認相對人釋明尚未完足，為昭審慎，爰依民事
  訴訟法第254條第7項規定，命其供擔保後始許可為訴訟繫屬事
  實之登記，並無違誤。
本件衡酌抗告人因法院裁定許可為訴訟繫屬事實之登記，致相
  對人不能處分上開不動產，可能遭受之損害，應係在本案訴訟
  審理期間，無法處分系爭不動產所受相當於利息之損失，參諸
  民法第203條規定，應以週年利率5％計算該損失為適當。本件
  依相對人之陳述：「張四郎……以新臺幣1,700萬元購買坐落系
  爭（土地、房屋）……」（原法院卷第12頁），應認如原裁定附
  表所示不動產之交易價額為1,700萬元。又本件訴訟繫屬事實
  登記範圍為上開不動產權利範圍全部，顯然應以全部交易價額
  作為本案訴訟之訴訟標的價額核定之依據。本案訴訟之訴訟標
  的價額經核定為1,700萬元之三分之一，逾150萬元，為得上訴
  第三審法院之事件，參考各級法院辦案期限實施要點規定，第
  一、二、三審辦案期限分別為1年4月、2年、1年，合計為4年4
  個月，據此估算相對人提起本件訴訟致抗告人無法即時獲得滿
  足之利息損失為3,683,305元〔17,000,000×（4＋4/12）×0.05＝3
  ,683,305，本院認相對人應為抗告人提供之擔保金額以該數額
  元為適當。
綜上所述，原裁定依相對人所請，命其供擔保後，准為本件訴
  訟事實繫屬之登記，尚無違誤，抗告意旨指摘原裁定不當聲明
  廢棄，非有理由，應予駁回。至於原裁定所命相對人應供擔保
  金額，經本院依職權認定核屬過低，爰予變更為3,683,305元
  。爰裁定如主文。
中　　華　　民　　國　　110 　年　　6 　　月　　29　　日
                  民事第八庭    
                        審判長法  官  陳邦豪
                              法  官  古振暉
                              法  官  湯美玉
正本係照原本作成。
不得再抗告。
中　　華　　民　　國　　110 　年　　6 　　月　　29　　日
　　　　　　　　　　　　　    書記官  陳美宜